臺灣臺北地方法院刑事判決
109年度智訴字第11號
公  訴  人  臺灣臺北地方檢察署檢察官
被      告  邱豊家



上列被告因違反著作權法案件，經檢察官提起公訴（109年度偵
緝字第189號），本院判決如下：
    主  文
邱豊家意圖出租而擅自以重製之方法侵害他人之著作財產權，處
有期徒刑柒月。
扣案所有之型號CPX-900之金嗓伴唱機壹台、點歌簿貳本、輸入
歌曲用鍵盤壹部均沒收。
未扣案之犯罪所得新臺幣伍萬壹仟元沒收，於全部或一部不能沒
收或不宜執行沒收時，追徵其價額。
    事  實
一、邱豊家明知「前途」、「勇敢」、「迷魂香」、「出賣」、
    「青春夢」、「情難斷」、「今生今世」、「阮的心聲」、
    「愛你愛你」、「只愛你一個」10首歌曲(下稱系爭歌曲)均
    係豪記影視唱片有限公司（下稱豪記公司）之代表人吳東龍
    經作詞、作曲者轉讓或授權而享有著作財產權之音樂著作，
    非經吳東龍同意或授權，不得擅自重製及出租，竟意圖出租
    而基於擅自以重製方法侵害他人著作財產權之故意，未經吳
    東龍同意或授權，於民國97年9月間，在其當時任職、位於
    臺北縣中和市（現改制為新北市中和區）中平路之公司內，
    使用自己之電腦設備，擅自將上開10首歌曲重製於型號CPX-
    900之金嗓伴唱機硬碟內，並自97年9月10日起，以每月新臺
    幣（下同）17,000元之代價，將該台伴唱機及周邊設備出租
    予不知情之戴清富（業經臺灣臺北地方檢察署檢察官另為不
    起訴處分），供戴清富擺放在其所經營、位於臺北縣新店市
    （現改制為新北市○○區○○○路00○0號之「華辰歌坊」，提供
    不特定顧客點唱而公開演出之，以此方式侵害吳東龍著作財
    產權。嗣於97年12月15日18時50分許，為警持搜索票在上址
    華辰歌坊搜索，扣得金嗓伴唱機1台、點歌簿2本、輸入歌曲
    用鍵盤1部而查獲。
二、案經吳東龍訴由臺灣臺北地方署檢察官簽分偵查後起訴。
    理  由
一、證據能力部分：
    按被告以外之人於審判外之言詞或書面陳述，除法律有規定
    者外，不得作為證據；又被告以外之人於審判外之陳述，雖
    不符同法第159 條之1 至第159 條之4 之規定，而經當事人
    於審判程序同意作為證據，法院審酌該言詞陳述或書面陳述
    作成時之情況，認為適當者，亦得為證據；而當事人、代理
    人或辯護人於法院調查證據時，知有第159 條第1 項不得為
    證據之情形，而未於言詞辯論終結前聲明異議者，視為有前
    項之同意，刑事訴訟法第159 條第1 項、第159 條之5 分別
    定有明文。查本件當事人就本判決所引用審判外之言詞或書
    面陳述之證據能力，於本院審判期日中均未爭執，且迄至言
    詞辯論終結前亦未聲明異議，本院審酌該等具有傳聞證據性
    質之證據，其取得過程並無瑕疵或任何不適當之情況，應無
    不宜作為證據之情事，認以之作為本案之證據，應屬適當，
    依刑事訴訟法第159 條之5 之規定，自得作為證據。
二、訊據被告邱豊家固坦承有將遭重製型號為CPX-900之金嗓伴
    唱機硬碟等系爭歌曲以每月17,000元之代價，將該台伴唱機
    及周邊設備出租予戴清富，供戴清富在其所經營、位於新北
    市○○區○○路00○0號之「華辰歌坊」提供不特定顧客點唱而公
    開演出之，惟矢口否認有何違反著作權法之犯行，於偵查中
    辯稱：豪記公司有授權給瑞影和弘音，我們是跟瑞影、弘音
    的中和區經銷報備我沒有侵害他人著作財產權之犯意云云。
    又於偵查中及本院審理中辯稱:將系爭歌曲灌入伴唱機的是
    李威嶔，伊負責硬體云云。惟查：
  ㈠告訴人吳東龍就「前途」、「勇敢」、「迷魂香」、「出賣
    」、「青春夢」、「情難斷」、「今生今世」、「阮的心聲
    」、「愛你愛你」、「只愛你一個」之10首系爭歌曲，享有
    音樂著作之著作財產權，而被告並未享有上開音樂著作之著
    作財產權，並於97年9月10日起將上開音樂著作重製於金嗓
    伴唱機後，出租予戴清富所經營之「華辰歌坊」，至97年12
    月15日經警查獲止等情，業據證人戴清富及證人即告訴代理
    人張永和證稱在卷(見97警聲搜1747卷第8至10頁，98年度偵
    字第1064卷第3至9頁、第51至52頁、第55頁、第76至77頁、
    第83至86頁)，復有著作財產權讓與證明書15份（見98年度
    偵字第1064卷第24至39頁)、搜索扣押筆錄、扣押物品目錄
    表各1份（見98年度偵字第1064卷第11至14頁）、華辰歌坊
    名片1紙、點歌單3張、蒐證照片3張、聲明書、租賃契約書
    各1份（見98年度偵字第1064卷第21至23頁、第42頁、第87
    至88頁反面）附卷可稽，堪信屬實。 
  ㈡且被告於109年1月16日之偵查中自承:我沒有經過原版權主豪
    記公司或吳東龍同意，在97年9月間，我當時任職、位於新
    北市中和區中平路之公司內，使用自己之電腦設備，擅自將
    上開10首歌曲重製於型號CPX-900之金嗓伴唱機硬碟內等語(
    見109年度偵緝字第189號卷第17至18頁)。均核予告訴人之
    指述相符，應堪採信。足證被告確有前揭重製而侵害告訴人
    之著作財產權之犯行，已甚明確。又被告於98年9月24日之
    偵查中曾稱:當初華辰歌坊在9月份開幕的時候，我有去經銷
    商那邊辦理授權，豪記公司及吳東龍有授權給瑞影和弘音。
    我們是跟瑞影、弘音的中和區經銷報備，中和區經銷有告訴
    我說已經跟新店區衝件，亦即跨區件互相抵銷，我不用支付
    新店區本件之費用，新店區也不用支付我中和區的費用，兩
    個相抵銷，但等到被查獲時，我才知道系爭歌曲沒有被銷到
    ，變成是我的疏失等語(見98年度偵字第1064卷第84至85頁)
    ，其所述與前揭自承顯不相符，其此部分所辯是否為真，已
    有可疑，而被告身為出租伴唱機之業者，對於其所出租的伴
    唱機授權之流程應知之甚詳，其亦自承一般流程係向經銷商
    報備取得授權證明書，並按月支付授權金(見本院卷一第41
    頁)，而依被告所稱系爭伴唱機是透過委由第三人之方式取
    得系爭歌曲之授權，卻迄未取得授權證明書(見本院卷一第4
    1頁)顯與一般授權流程有異，然被告明知有異，仍在未與第
    三人確認系爭歌曲確實已取得授權之情況下，仍將系爭歌曲
    重製並出租予他人，對於其所重製並出租之系爭歌曲未經獲
    得授權至少有未必故意之情形存在。是被告辯稱告訴人有授
    權給瑞影和弘音，並已與瑞影、弘音的中和區經銷報備，沒
    有侵害他人著作財產權之所辯，即無可採。故本案在華辰歌
    坊為警查獲之電腦伴唱機，顯係被告未得告訴人之同意或授
    權，擅自重製系爭歌曲以灌入該台電腦伴唱機，至為灼然。
  ㈢又被告於本院審理中辯稱:將系爭歌曲灌入伴唱機的是李威嶔
    ，伊負責硬體，而偵查中承認犯罪，是因為晚上被拘捕，沒
    有辦法好好休息，人非常疲憊，頭腦昏沈，且事隔多年，記
    憶模糊，當時陳述不實云云，此與被告於98年9月24日之偵
    查及109年1月16日之偵查中所述顯有矛盾，蓋被告於偵查程
    序前階段數次庭期中，均未表示重製之行為人為李威嶔，又
    證人李威嶔經本院傳喚未到庭，公訴人及被告亦對證人李威
    嶔未到庭表示無意見，從而被告事後單方所陳之詞即無可採
    信。又被告於109年1月16日偵查中對於檢察官之問題，就重
    製歌曲之時間、地點及數量，均能清楚明確的自行陳述，並
    簽名於筆錄後，顯無頭腦昏沉而不解問題或不能依題旨應答
    之情形，又無其他證據證明被告於該次偵訊中所陳非其自由
    意識所為，即難認被告之上開陳述有瑕疵而不可採信之情形
    ，況其自白復與客觀事証相符，業如前述，其該部分陳述應
    堪採信。又被告雖稱因時間已久而記憶模糊，惟被告於犯罪
    行為後不久之98年9月24日之偵查中，亦未曾提及李威嶔，
    卻迄至本院109年8月13日準備程序時改稱系爭歌曲為李威嶔
    所重製， 亦未能提出相關資料證明李威嶔對於系爭歌曲之
    授權事宜中所扮演之角色，足認被告辯稱記憶不清或109年1
    月16日之偵查中所述為不實陳述，顯係推諉卸責，並屬擇其
    有利部分而陳述而改口之詞，即難認被告所辯為有理由。
  ㈣綜上所述，被告前揭所辯，顯屬卸責之詞，無足採信。本件
    事證明確，被告犯行洵堪認定，應予依法論科。
三、論罪科刑暨沒收部分： 
　㈠核被告所為，係犯著作權法第91條第2項之意圖出租而擅自以
    重製方法侵害他人之著作財產權罪。按著作權法第91條第2
    項既係規定意圖出租而擅自重製他人著作之行為，則依低度
    行為吸收於高度行為之原則，其出租重製他人著作之行為，
    當吸收於擅自重製行為之中，自應專依著作權法第91條第2
    項意圖出租而重製之規定處罰，不另論以同法第92條之以出
    租方法侵害他人著作財產權罪（最高法院92年度臺上字第14
    25號判決意旨參照）。又被告應係於97年9月間，使用自己
    之電腦設備，擅自將「前途」、「勇敢」、「迷魂香」、「
    出賣」、「青春夢」、「情難斷」、「今生今世」、「阮的
    心聲」、「愛你愛你」、「只愛你一個」等10首歌曲重製於
    型號CPX-900之金嗓伴唱機硬碟內，並自同年月起，將該台
    伴唱機及周邊設備出租予戴清富所經營之華辰歌坊，提供不
    特定顧客點播歡唱而公開演出。其出租行為在事實上僅有一
    個，僅其犯罪狀態持續至97年12月15日為警查獲時止，故應
    認係繼續犯，僅論以一罪。
　㈡爰審酌被告擅用他人著作牟利，實為剽竊他人之創作心血與
    成果，如放任姑息，勢必影響創作意願，長久以往，將影響
    文化、藝術之創新與發展，不利於社會進步，故世界各國對
    著作權均有相當保護，並非無因，而被告明知未經授權使用
    系爭10首歌曲，仍以之出租牟利，顯見其尊重他人著作財產
    權之法律觀念尚待加強，所為殊非可取，兼衡本件非法出租
    音樂著作之數量達10首，而被告出租音樂著作之期間，自97
    年9月10日起至為警查獲時之97年12月15日止，期間達3月餘
    ，及其所為對著作財產權人之侵害情節、犯罪後否認之態度
    、犯罪目的、動機、智識程度、素行等一切情狀，量處如主
    文所示之刑，以資懲儆。
  ㈢沒收部分
　1.末按被告行為後，刑法及刑法施行法關於沒收之部分條文，
    業於104年12月30日修正公布，並於105年7月1日施行，刑法
    第2條第2項並修正規定為「沒收、非拘束人身自由之保安處
    分適用裁判時之法律」，故本案沒收部分即應依現行即修正
    後刑法第五章之一規定。且按供犯罪所用、犯罪預備之物或
    犯罪所生之物，屬於犯罪行為人者，得沒收之；前項之物屬
    於犯罪行為人以外之自然人、法人或非法人團體，而無正當
    理由提供或取得者，得沒收之；犯罪所得，屬於犯罪行為人
    者，沒收之，刑法第38條第2項前段、第3項前段、第38條之
    1第1項前段定有明文。另 105年7月1日前施行之其他法律關
    於沒收、追徵、追繳、抵償之規定，不再適用，為刑法施行
    法第10條之3第2項所明定。查被告將侵害音樂著作權之金嗓
    伴唱機1台、點歌簿2本及輸入歌曲用鍵盤1部，以每月至少1
    7,000元租金之代價，出租予華辰歌坊，又自97年9月10日起
    至為警查獲時之97年12月15日止起至為警查獲時已經過3月
    有餘，可認被告違反著作權法第91條之行為，因而至少取得
    3個月之租金各17,000元，則該共計51,000元之犯罪所得應
    依刑法第38條之1第1項前段規定宣告沒收之，並依同條第3
    項規定諭知於全部或一部不能沒收或不宜執行沒收時，追徵
    其價額。
　2.又查，被告出租予華辰歌坊之型號為CPX-900之金嗓伴唱機
    、點歌本2本及輸入歌曲用鍵盤1部，均屬於被告所有供本案
    犯罪所用之物，爰依刑法第38條第2 項前段規定，均沒收之
    。
四、據上論斷，應依刑事訴訟法第299條第1項，著作權法第91條
    第2項，刑法第11條前段、第38條第2項、第4項、第38條之1
    第1項前段、第3項，刑法施行法第10條之3第2項，判決處如
    主文所示之刑。
本案經檢察官李巧菱提起公訴，檢察官林秀濤到庭執行職務。
中　　華　　民　　國　　111 　年　　1　　月　　12　　日
　　　　　　　　　刑事第八庭    審判長法　官　解怡蕙
　　　　　　　　                      法  官　楊世賢
　　　　　　　　　                    法  官  許凱傑
以上正本證明與原本無異。
如不服本判決應於收受送達後20日內向本院提出上訴書狀，並應
敘述具體理由；其未敘述上訴理由者，應於上訴期間屆滿後20日
內向本院補提理由書（均須按他造當事人之人數附繕本）「切勿
逕送上級法院」。
　　　　　　　　　　　　　　　　      書記官　許翠燕
中　　華　　民　　國　　111 　年　　1 　　月　　13　　日

附錄本案論罪科刑法條全文：
著作權法第91條
擅自以重製之方法侵害他人之著作財產權者，處 3 年以下有期
徒刑、拘役，或科或併科新臺幣 75 萬元以下罰金。
意圖銷售或出租而擅自以重製之方法侵害他人之著作財產權者，
處 6 月以上 5 年以下有期徒刑，得併科新臺幣 20 萬元以上2 
百萬元以下罰金。
以重製於光碟之方法犯前項之罪者，處 6 月以上 5 年以下有期
徒刑，得併科新臺幣 50 萬元以上 5 百萬元以下罰金。
著作僅供個人參考或合理使用者，不構成著作權侵害。